臺灣嘉義地方法院民事裁定　96年度破字第28號
聲　請　人　甲○○
上列聲請人聲請宣告破產事件，本院裁定如下：
    主  文
聲請駁回。
聲請程序費用由聲請人負擔。
    理      由
一、本件聲請意旨略以：
（一）緣聲請人因塑膠貨幣盛行且使用便利，自民國89年起便向
      各債權銀行聲請辦理信用卡與現金卡，亦由於聲請人於財
      政部國有財產局臺灣南區辦事處擔任約僱人員多年且收入
      穩定，故債權銀行於聲請人使用該行信用卡一段時日後，
      亦自動調高信用額度，並多以雙卡行銷方式鼓勵消費，惟
      聲請人於淳樸環境下生長，學歷僅高中畢業，對理財及債
      務管理方面資訊極為不足，不料在數年後驚覺已積欠龐大
      信用卡與現金卡款，且無力清償，即使參加一致性債務協
      商與最大債權銀行達成協議，聲請人仍需月繳新台幣（下
      同）3萬餘元，遠超出聲請人所負擔，實不得已僅得透過
      破產程序使聲請人重獲新生。
（二）聲請人之債權人計有嘉義縣溪口鄉農會信用部、中華商業
      銀行股份有限公司、中國信託商業銀行股份有限公司、永
      豐商業銀行股份有限公司、日盛商業銀行股份有限公司、
      萬泰商業銀行股份有限公司、稻江商業銀行股份有限公司
      、渣打商業銀行股份有限公司、臺灣新光商業銀行股份有
      限公司、聯邦商業銀行股份有限公司、玉山商業銀行股份
      有限公司、台新國際商業銀行股份有限公司等12家銀行，
      合計欠有3,867,899元之債務，週年利率皆近20％，縱以
      週年利率15％計算，每月應繳利息亦已高達48,348元，聲
      請人並無任何財產，每月僅有38,002元之收入，聲請人每
      月本身之生活費用為9,509元，需負擔父親何僅山之扶養
      費用為15,000元，每月收入扣除必要支出後尚不足支付利
      息，聲請人顯已不能清償債務，符合破產法破產之要件。
      聲請人雖無財產，但聲請人之胞兄因見聲請人為上述高額
      債務所苦，願贈與聲請人20萬元使聲請人有可供組成破產
      財團之財產。
（三）聲請人雖曾依中華民國銀行公會會員辦理消費金融案件無
      擔保債務協商機制與金融機構成立協商，達成每月繳納30
      ,312 元共120期之還款方式及條件，惟95年10月協商當時
      聲請人係鑑於協商條件之所分之期數及利率確實均較未協
      商前之還款條件為佳，雖聲請人本身能力就協商後條件之
      履行仍有困難，但在衡量協商前後條件之優劣，加以債權
      銀行不斷來電鼓吹儘速辦理協商後，故與所有債權銀行達
      成上述還款方式及條件之協商，惟如上述，聲請人目前每
      月僅有38,002之薪資收入，扣除生活費等之必要支出後，
      實已入不敷出，苦撐9期後實已無力繼續履行上述協商還
      款方式及條件，並非可歸責於聲請人之事由致無法履行。
      綜上，聲請人爰依破產法第1條、第57條規定聲請宣告聲
      請人破產。
二、按破產，對債務人不能清償債務者，宣告之，破產法第57條
    定有明文。又所謂不能清償債務者，係指債務人之清償能力
    完全的缺乏，必須就債務人之財產連同信用及能力，綜合加
    以評估，仍不能清償債務者，始足當之，如債務人現實財產
    雖不足清償其債務，但憑其信用能融通週轉，或憑其專門技
    能得賺取金錢，足以應付債務，即不能以不能清償視之。
三、經查，依聲請人提出之財產狀況說明、債務清冊顯示，聲請
    人目積欠銀行債務合計為3,867,899元，另有200,000元現金
    及2007年份福特六和新車一台等資產。然查，聲請人前曾與
    上述各債權銀行依「中華民國銀行公會會員辦理消費金融案
    件無擔保債務協商機制」規定成立還款協議，依該無擔保還
    款計畫，事實上所有債權銀行已同意讓聲請人以每月30,312
    元，分120期清償聲請人所積欠之上開債務，此有聲請人所
    提出之無擔保債務還款計畫1紙在卷可稽，而聲請人目前任
    職於財政部國有財產局臺灣南區辦事處，95年度所得為464,
    988元、94年度所得為474,124元，一個月之收入約40,000元
    等情，亦為聲請人所自承，是以聲請人之資產及收入狀況而
    言，本件聲請人只要先行處分其部分資產降低負債，再按期
    繳納所欠之債務，實際上即可清償其所欠之債務，其清償能
    力在客觀上並非完全的缺乏，顯然不符上開破產法所規定之
    破產要件。
四、又按「債務人與金融機構協商成立者，不得聲請更生或清算
    ，但因不可歸責於己之事由，致履行顯有重大困難者，不在
    此限；本條例施行前，債務人依金融主管機關協調成立之中
    華民國銀行公會會員，辦理消費金融案件無擔保債務協商機
    制與金融機構成立之協商，準用前項之規定。」，消費者債
    務清理條例第151條第5項、第6項定有明文可參，雖然消費
    者債務清理條例目前尚為正式施行，然該立法精神自應為本
    院所參酌，以免有債務人不當利用消費者債務清理條例施行
    前之空檔，以破產法係採取當然免責主義之漏洞，加以免除
    其業已成立債務協商之履行義務，而破壞當事人間債務自主
    協商之立法精神，損及債權銀行之利益。經查，本件聲請人
    所積欠之債務均屬對金融機構因消費借貸、信用卡或現金卡
    契約而負之債務，且業經無擔保債務協商機制，達成每月30
    ,312 元分120期清償所有債務一情，已如前所述，是基於尊
    重當事人自主協商之精神，法院除了「有債務人因不可歸責
    於己之事由，致履行該協商顯有重大困難」之情形外，自亦
    不得任意准許債務人聲請破產或和解，以免破壞既已成立之
    協商契約。而本件聲請人經本院命其陳報是否有不可歸責於
    己之事由，致履行該協商顯有重大困難情形，其僅陳報「除
    須支出個人必要費用外，尚須扶養父親何僅山，致無法繳納
    協商之月付金」等語，然查，聲請人所主張之該等事由，均
    為聲請人在協商時即已存在之事由，聲請人於協商當時既得
    加以考量該等事由，進而同意協商之還款方案，自難事後認
    其係屬於「不可歸責於己之事由」。再者，聲請人聲稱：其
    一時不查，進而同意無法負擔協商之月付金額云云，然查，
    聲請人於95年11月份起業已履行9期協商之月付金額一情，
    此為聲請人所自承，另聲請人於成立債務協商之後，復於96
    年3月份購買福特六合新車一台，此亦有聲請人所提出歸戶
    財產查詢單在卷可憑，是聲請人既然有多餘之資金可購買新
    車，其聲稱無法負擔協商之月付金額云云，自難認可採。
五、綜上，本件聲請人客觀上既非無清償能力，其不思依債務協
    商機制積極清償債務，卻向本院聲請破產，揆諸前揭說明，
    其自非破產制度所欲保護之對象，故本件聲請為無理由，不
    應准許。
六、依破產法第5條、民事訴訟法第95條、第78條裁定如主文。
中　　華　　民　　國　　96　　年　　12　　月　　31　　日
                  民二庭法　官　黃明展
以上正本係照原本作成
如對本裁定抗告須於裁定送達後10日內向本院提出抗告狀
中　　華　　民　　國　　96　　年　　12　　月　　31　　日
                        書記官　陳昭煌
